臺灣桃園地方法院刑事判決
111年度審易字第213號
公  訴  人  臺灣桃園地方檢察署檢察官
被      告  吳家德


被告因詐欺案件，經檢察官提起公訴（110年度偵字第9975號）
，被告於本院準備程序中，就被訴事實為有罪之陳述，經本院告
知簡式審判程序意旨，並聽取當事人之意見後，本院合議庭裁定
由受命法官獨任依簡式審判程序審理，判決如下：
    主  文
丙○○幫助犯洗錢防制法第十四條第一項之洗錢罪，處有期徒刑壹
月，併科罰金新臺幣貳萬元，罰金如易服勞役，以新臺幣壹仟元
折算壹日。
    事實及理由
一、犯罪事實：
    丙○○於民國109年4月17日某時，在社群網站FACEBOOK（下稱
    臉書）上，結識真實姓名年籍均不詳、暱稱「張小姐」之成
    年人（無證據證明其未滿18歲，下稱「張小姐」），「張小
    姐」稱可交付其所申辦之金融帳戶存摺及提款卡以賺取報酬
    ，丙○○明知金融機構存款帳戶為個人信用之表徵，任何人均
    可自行到金融機構申請開立存款帳戶而無特別之窒礙，而可
    預見「張小姐」支付報酬以徵求他人提供金融機構存款帳戶
    之存摺、提款卡及提款密碼等金融帳戶資料，該金融機構存
    款帳戶極可能供不法詐騙份子用以充作詐欺犯罪被害人匯款
    之指定帳戶，並於不法詐騙份子提款後，遮斷資金流動軌跡
    ，使檢警難以追緝，而有掩飾詐欺犯罪所得之本質及去向之
    虞，竟不違背其本意，基於幫助他人詐欺取財之不確定接續
    故意及幫助掩飾、隱匿詐欺取財犯罪所得本質及去向之洗錢
    不確定故意，於109年6月23日某時，前往址設桃園市○○區○○
    路000號113號之統一便利超商富先門市，以店到店之寄件方
    式，將其所申辦之中華郵政股份有限公司（下稱「郵局」）
    帳號00000000000000號帳戶（下稱「丙○○郵局帳戶」）之存
    摺、提款卡及密碼，寄至「張小姐」所指定址設高雄市○○區
    ○○里○○路00號之統一超商永安門市予「張小姐」。俟輾轉取
    得上開帳戶之某詐欺集團成員間（無證據顯示丙○○知悉或可
    得而知該詐欺集團成員達3人以上或其中含有少年成員，下
    稱「本案詐欺集團」），共同意圖為自己不法之所有，基於
    詐欺取財及掩飾、隱匿詐欺取財犯罪所得本質及去向之洗錢
    等犯意聯絡，由「本案詐欺集團」機房成員於109年6月29日
    晚間9時27分許，偽以486團購網之客服人員撥打電話予乙○○
    ，並向乙○○佯稱需解除分期付款等語，致乙○○陷於錯誤，而
    依指示分別於109年6月29日晚間10時24分許、同日晚間11時
    8分許、同日晚間11時16分許，或以網路銀行轉帳之方式、
    或至自動櫃員機轉帳之方式，各轉帳新臺幣（下同）9萬9,9
    89元（起訴書記載10萬3元係未扣除手續費14元前之金額）
    、2萬9,985元、9,999元至上開「丙○○郵局帳戶」後，「本
    案詐欺集團」車手成員旋分別將匯入之款項轉帳一空，而掩
    飾、隱匿上揭詐欺取財犯罪所得之本質及去向。嗣乙○○驚覺
    受騙，分別報警後，始為警循線查獲上情。
二、證據名稱：
　㈠被告丙○○於警詢、檢察官訊問、本院準備程序及審理中之自
    白。
　㈡證人即告訴人乙○○於警詢中之證述。
  ㈢中華郵政股份有限公司109年8月21日儲字第1090211144號函
    及函附客戶歷史交易清單、告訴人乙○○報案資料（內政部警
    政署反詐騙諮詢專線紀錄表、臺中市政府警察局東勢分局永
    源派出所受理詐騙帳戶通報警示簡便格式表）、金融機構聯
    防機制通報單、中國信託銀行自動櫃員機交易明細表、網路
    銀行存款交易明細查詢、告訴人乙○○與詐騙集團之通話紀錄
    截圖、被告丙○○將存摺寄出之寄件收據、詐騙集團之LINE個
    人頁面截圖。
三、論罪科刑：
  ㈠按刑法上之幫助犯係對於犯罪與正犯有共同之認識，而以幫
    助之意思，於正犯實行犯罪之前或犯罪之際，為犯罪構成要
    件以外之行為，而予以助力，使之易於實行或完成犯罪行為
    之謂。所謂以幫助之意思而參與者，指其參與之原因，僅在
    助成正犯犯罪之實現者而言，又所謂參與犯罪構成要件以外
    之行為者，指其所參與者非直接構成某種犯罪事實之內容，
    而僅係助成其犯罪事實實現之行為者（最高法院88年度台上
    字第1270號、97年度台上字第1911號判決意旨參照）。次按
    金融帳戶乃個人理財工具，依我國現狀，申設金融帳戶並無
    任何特殊限制，且可於不同之金融機構申請多數帳戶使用，
    是依一般人之社會通念，若見他人不以自己名義申請帳戶，
    反而收購或借用別人之金融帳戶以供使用，並要求提供提款
    卡及告知密碼，則提供金融帳戶者主觀上如認識該帳戶可能
    作為對方收受、提領特定犯罪所得使用，對方提領後會產生
    遮斷金流以逃避國家追訴、處罰之效果，仍基於幫助之犯意
    ，而提供該帳戶之提款卡及密碼，以利洗錢實行，仍可成立
    一般洗錢罪之幫助犯（最高法院108年台上大字第3101號裁
    定意旨參照）。經查，被告將上開「丙○○郵局帳戶」之存摺
    、提款卡及密碼寄送交予「張小姐」，俟輾轉取得上開存摺
    、提款卡及密碼之「本案詐欺集團」機房成員再對告訴人施
    以詐術，令告訴人陷於錯誤，而依指示匯款至「丙○○郵局帳
    戶」後，續由「本案詐欺集團」車手成員將所匯入之款項轉
    帳一空，以此方式製造金流斷點，而掩飾、隱匿上開詐欺取
    財犯罪所得之本質及去向，是被告交付存摺、提款卡及密碼
    所為，係對他人遂行詐欺取財及洗錢之犯行資以助力而實施
    犯罪構成要件以外之行為，且在無積極證據證明被告係以正
    犯之犯意參與犯罪行為之情形下，揆諸前開判決意旨，應認
    被告所為僅應成立幫助犯，而非論以正犯。
  ㈡次按幫助犯係從屬於正犯而成立，並無獨立性，故幫助犯須
    對正犯之犯罪事實，具有共同認識而加以助力，始能成立，
    其所應負責任，亦以與正犯有同一認識之事實為限，若正犯
    所犯之事實，超過其共同認識之範圍時，則幫助者事前既不
    知情，自不負責（最高法院75年度台上字第1509號判決意旨
    參照）。茲查，被告雖可預見交付上開帳戶之存摺、提款卡
    及密碼，足以幫助詐欺集團施以詐術後取得贓款，主觀上有
    幫助詐欺之不確定故意，惟尚不能據此即認被告亦已知悉「
    本案詐欺集團」成員之人數有3人以上而詐欺取財，復無證
    據證明被告對於該詐欺集團之詐騙手法及分工均有所認識及
    知悉，依「所犯重於所知，從其所知」之法理，此部分尚無
    從遽以論斷被告成立幫助三人以上共同犯詐欺取財罪嫌。
  ㈢核被告所為，係犯刑法第30條第1項前段、第339條第1項之幫
    助犯詐欺取財罪，及刑法第30條第1項前段、洗錢防制法第1
    4條第1項之幫助犯一般洗錢罪。公訴意旨雖漏未論及被告就
    本案所示之犯罪事實同時犯刑法第30條第1項前段、洗錢防
    制法第14條第1項之幫助犯一般洗錢罪，惟此部分犯行與被
    告被訴幫助犯詐欺取財罪之犯行有想像競合犯之裁判上一罪
    關係（詳下述），自為起訴效力所及，且蒞庭實行公訴之檢
    察官已當庭補充（見本院卷第53頁），基於檢察一體之原則
    ，本院自得予以審理，附此敘明。 
  ㈣想像競合犯：
　⒈「本案詐欺集團」成員使如告訴人陷於錯誤而交付財物，告
    訴人雖有3次匯款至「丙○○郵局帳戶」之行為，惟此係正犯
    各該次詐欺取財行為使告訴人分次交付財物之結果，正犯祇
    成立1詐欺取財罪。被告為幫助犯，亦僅成立1幫助詐欺取財
    罪。
　⒉被告係以上開一提供金融帳戶資料之行為同時犯幫助詐欺取
    財及幫助一般洗錢2罪，為異種想像競合犯，應依刑法第55
    條規定，從一重依幫助犯一般洗錢罪處斷。
  ㈤被告幫助他人遂行一般洗錢之犯行，為幫助犯，爰依刑法第3
    0條第2項之規定，按正犯之刑減輕之。
  ㈥又被告於檢察官訊問及本院準備程序時，均坦承將「丙○○郵
    局帳戶」之存摺、提款卡及密碼寄予「張小姐」，而自白其
    上開幫助犯一般洗錢罪之犯行，爰依洗錢防制法第16條第2
    項之規定，遞減輕其刑。
  ㈦爰審酌被告可預見將個人帳戶之存摺及提款卡提供他人，該
    個人帳戶恐遭詐欺成員充作詐騙他人財物後，用以匯款之人
    頭帳戶，而幫助掩飾、隱匿詐欺犯罪所得之本質及去向，竟
    仍未經詳細查證，任意將其金融機構帳戶之提款卡交予他人
    使用，助長詐騙財產犯罪之風氣，造成無辜民眾受騙而受有
    金錢損失，並使贓款追回困難，實為當今社會詐財事件發生
    之根源，擾亂金融交易往來秩序及影響社會正常交易安全甚
    鉅，且因被告提供個人帳戶，致使執法人員難以追查正犯之
    真實身分，所為誠屬不當，惟念及被告坦承犯行，堪認有悔
    意，然未能賠償告訴人之損失，得到告訴人之原諒，兼衡以
    被告之生活及經濟狀況、素行、年紀及智識程度等一切情狀
    ，量處如主文所示之刑，並諭知罰金易服勞役之折算標準，
    以示懲儆。　
四、沒收：
  ㈠查本院查無積極具體證據足認被告因任由他人使用上開金融
    帳戶資料而獲有金錢或其他利益等犯罪所得，自不生犯罪所
    得應予沒收之問題。
  ㈡至洗錢防制法第18條第1項前段固規定「犯第14條之罪，其所
    移轉、變更、掩飾、隱匿、收受、取得、持有、使用之財物
    或財產上利益，沒收之」，惟被告非實際上提款之人，無掩
    飾隱匿詐欺贓款之犯行，非洗錢防制法第14條第1項之正犯
    ，自無上開條文適用，附此敘明。
五、應依刑事訴訟法第273條之1第1項、第299條第1項前段、第3
    10條之2、第454條第1項，洗錢防制法第14條第1項、第16條
    第2項，刑法第11條前段、第30條第1項前段、第2項、第339
    條第1項、第55條、第42條第3項前段，刑法施行法第1條之1
    第1項，判決如主文。
六、如不服本判決應於收受判決後20日內向本院提出上訴書狀，
    並應敘述具體理由。其未敘述上訴理由者，應於上訴期間屆
    滿後20日內向本院補提理由書（均須按他造當事人之人數附
    繕本）「切勿逕送上級法院」。
本案由檢察官吳靜怡、甲○○提起公訴，經檢察官李孟亭到庭執行
職務。
中　　華　　民　　國　　111 　年　　8 　　月　　12　　日
                  刑事審查庭  法  官  李雅雯
以上正本證明與原本無異。
如不服本判決應於收受判決後20日內向本院提出上訴書狀，並應
敘述具體理由。其未敘述上訴理由者，應於上訴期間屆滿後20日
內向本院補提理由書（均須按他造當事人之人數附繕本）「切勿
逕送上級法院」。
                              書記官  沈詩婷
中　　華　　民　　國　　111 　年　　8 　　月　　15　　日
附錄本案論罪科刑法條：
中華民國刑法第30條：
幫助他人實行犯罪行為者，為幫助犯。雖他人不知幫助之情者，
亦同。
幫助犯之處罰，得按正犯之刑減輕之。
中華民國刑法第339條（普通詐欺罪）
意圖為自己或第三人不法之所有，以詐術使人將本人或第三人之
物交付者，處5年以下有期徒刑、拘役或科或併科50萬元以下罰
金。
以前項方法得財產上不法之利益或使第三人得之者，亦同。
前二項之未遂犯罰之。
洗錢防制法第14條
有第二條各款所列洗錢行為者，處7年以下有期徒刑，併科新臺
幣5百萬元以下罰金。
前項之未遂犯罰之。
前二項情形，不得科以超過其特定犯罪所定最重本刑之刑。